臺灣彰化地方法院裁定
111年度消債更字第34號
聲  請  人
即  債務人  伍麗娟  
代  理  人  陳建勛律師
上列聲請人因消費者債務清理事件聲請更生，本院裁定如下：
　　主　文
聲請人自民國111年4月15日下午4時起開始更生程序。
命司法事務官進行本件更生程序。
　　理　由
一、聲請意旨略以：聲請人因不能清償債務，前與債權銀行日盛
    國際商業銀行（下稱日盛商銀）踐行前置調解，惟調解不成
    立，復未經法院裁定開始清算程序或宣告破產，爰向本院聲
    請更生等語。
二、按債務人不能清償債務或有不能清償之虞者，得依本條例所
    定更生或清算程序，清理其債務；債務人無擔保或無優先權
    之本金及利息債務總額未逾新臺幣（下同）1,200萬元者，
    於法院裁定開始清算程序或宣告破產前，得向法院聲請更生
    ；法院開始更生程序之裁定，應載明其年、月、日、時，並
    即時發生效力；法院裁定開始更生或清算程序後，得命司法
    事務官進行更生或清算程序，消費者債務清理條例（下稱消
    債條例）第3條、第42條第1項、第45條第1項、第16條第1項
    前段定有明文。而債務人之清償能力是處於流動性狀態，聲
    請時與法院裁定時之清償能力未必一致，應以法院裁定時為
    判斷基準時，且法院審酌所謂「不能清償或有不能清償之虞
    」，允宜綜衡債務人全部收支、信用及財產狀況，評估是否
    因負擔債務，而不能維持人性尊嚴之最基本生活條件，所陳
    報之各項支出，是否確屬必要性之支出，如曾有協商方案，
    其條件是否已無法兼顧個人生活之基本需求等情，為其判斷
    之準據。
三、經查：
　㈠聲請人前向本院聲請債務清理之前置調解，惟因其無法負擔
    債權金融機構日盛商銀所提180期、利率0%、每月繳款8,308
    元之還款方案，而調解不成立，有民事陳報狀、本院111年
    度司消債調字第4號調解不成立證明書在卷可稽，應屬真實
    。
　㈡聲請人債務概況
　⒈按民國107年12月26日修正公布之消債條例第42條第1項之立
    法理由謂：「本條所設負債總額上限，係配合更生方案履行
    期間長短定之，以適度保障債權人受償權利。債權本金及利
    息以外之費用，數額通常微小細瑣，數額較大之違約金過高
    ，法院得予酌減，計算本條債務總額時，不計入債權本金及
    利息以外費用，有利程序簡速進行及避免違約金約定過高影
    響債務人利用更生程序清理債務，爰修正第1項，明定債務
    總額上限計算，限於無擔保或無優先權之本金及利息。又本
    項無擔保或無優先權之本金及利息債務總額，應計算至法院
    裁定開始更生程序前1日止，併予敘明」。
　⒉聲請人於更生聲請狀所載之債務金額雖為149萬5,348元，然
    經本院函請債權人日盛商銀陳報債權後，依其民事陳報狀所
    載，聲請人對日盛商銀本金加計未受清償利息之無擔保債務
    合計為300萬2,257元【即：739,563＋517,586＋755,785＋989,
    323＝3,002,257】。
　㈢聲請人資力狀況
　⒈薪資收入：
　　依聲請人於110年8、10至12月、111年1月之易達實業有限公
    司薪資明細表所示，聲請人於110年8、10至12月、111年1月
    所取得之薪資分別為2萬6,389元、2萬5,288元、2萬5,154元
    、2萬3,121元、2萬8,948元（按：雖聲請人於110年10、11
    月、111年1月有經易達實業有限公司以手寫方式於該等明細
    表上扣減薪資，但該等明細表上並未記載扣減之原因，故本
    院認不應將遭扣減之薪資予以扣除），可見聲請人之每月平
    均薪資為2萬5,780元【即：（26,389＋25,288＋25,154＋23,12
    1＋28,948）÷5＝25,780】。
　⒉其他財產：
　⑴聲請人之存款為2,255元【即：896＋1,359＝2,255】，有台中
    銀行存摺、第一銀行存摺在卷可參；此外，聲請人即無其他
    財產可供清償債務，有聲請人107至109年度稅務電子閘門財
    產所得調件明細表附卷可佐。
　⑵聲請人名下雖有83年出廠之車牌號碼0000-00號自用小客車1
    部，然聲請人已陳稱：該車業經地下錢莊取去抵債，因不知
    去向而無法報廢，但已經臺中區監理所彰化監理站註記「逾
    檢註銷」等語，並提出汽車新領牌照登記書為證，則該車自
    不再列入聲請人之財產。
　㈣聲請人支出狀況
　⒈按債務人必要生活費用，以最近1年衛生福利部或直轄市政府
    所公告當地區每人每月最低生活費1.2倍定之；前二項情形
    ，債務人釋明更生期間無須負擔必要生活費用一部或全部者
    ，於該範圍內，不受最低數額限制，債務人證明確有必要支
    出者，不受最高數額及應負擔比例之限制，消債條例第64條
    之2第1項、第3項定有明文。
　⒉聲請人主張：其每月生活必要費用為2萬2,384元，包含：房
    屋租金4,000元、餐費7,000元、電話費900元、交通費500元
    、醫療費500元、有線電視費270元、水電及瓦斯費1,700元
    、家庭日常用品支出1,000元、前置調解還款金額2,364元、
    與第一金融資產管理股份有限公司協商還款金額1,150元、
    分期繳納燃料稅與牌照稅之稅金3,000元等語，業據其提出
    租賃契約書、亞太電信繳款證明、臺灣中油電子發票證明聯
    、門診收據、三大有線電視股份有限公司客戶繳費單、水電
    單、消費明細、彰化監理站繳費明細、本院調解筆錄、通知
    函為證，且前揭每月餐費7,000元與現今物價水準相當，而
    上開2萬2,384元亦核與依消債條例第64條之2第1項所計算之
    每月應有必要生活費用1萬7,076元【即：14,230×1.2＝17,07
    6】相距不大，故堪認聲請人每月確有支出生活費用2萬3,26
    3元之必要。至聲請人主張之每月勞健保879元，因已於上開
    薪資明細表之薪資收入予以扣除，則自不應再重複列入其每
    月必要生活費用之計算，附此敘明。
　㈤綜上，聲請人每月平均薪資收入2萬5,780元，經扣除聲請人
    個人之每月必要生活費用2萬2,384元後，每月僅餘3,396元
    可供清償所積欠之債務。而聲請人如以該餘額清償所積欠之
    債務300萬2,257元，仍須逾73年之期間始得清償完畢【即：
    3,002,257÷3,396÷12≒73】，而聲請人為54年12月出生，現
    已為56歲，距勞動基準法第54條第1項第1款規定之強制退休
    年齡65歲，僅相距9年，可見聲請人實無法於退休前清償債
    務300萬2,257元，遑論後續尚有利息或違約金持續衍生，聲
    請人所需還款年限顯然更長；另酌以聲請人其他財產價值不
    高，所能提供清償債務範圍亦屬有限。故聲請人實有藉助更
    生制度調整其與債權人間之權利義務關係而重建其經濟生活
    之必要。
四、綜上所述，本院綜合聲請人之清償能力，堪認聲請人客觀上
    對已屆清償期之債務有不能清償或難以清償之虞，又其所負
    無擔保或無優先權之債務未逾1,200萬元，且未經法院裁定
    開始清算程序或宣告破產，復無消債條例第46條各款所定駁
    回更生聲請之事由存在，則聲請人聲請更生，洵屬有據，應
    予准許。至聲請人於更生程序進行中，應說明就其他財產是
    否一併納入更生方案，並提出足以為債權人會議可決或經法
    院認為公允之更生方案以供採擇。而司法事務官於進行本件
    更生程序、協助聲請人提出更生方案時，亦應依聲請人之薪
    資變化、社會常情及現實環境衡量聲請人之償債能力，並酌
    留其生活上應變所需費用，進而協助聲請人擬定允當之更生
    方案，始符消債條例重建債務人經濟生活之立法目的，附此
    敘明。
五、依消債條例第11條第1項、第45條第1項、第16條第1項，裁
    定如主文。
中　　華　　民　　國　　111 　年　　4 　　月　　15　　日
　　　　　　　　　民事第一庭　　法　官　許嘉仁
以上正本係照原本作成。
本裁定不得抗告。
中　　華　　民　　國　　111 　年　　4 　　月　　15　　日
　　　　　　　　　　　　　　　　書記官　曾靖雯